臺灣臺北地方法院刑事判決
111年度易字第638號
公  訴  人  臺灣臺北地方檢察署檢察官
被      告  林品淳
上列被告因業務侵占案件，經檢察官聲請簡易判決處刑（111年
度撤緩調偵字第2號），本院認不宜以簡易判決處刑（111年度簡
字第1705號），改依通常程序審理，被告於準備程序中先就被訴
事實為有罪之陳述，經本院告以簡式審判之旨，並聽取當事人之
意見後，本院合議庭裁定行簡式審判程序後，判決如下：
    主  文
林品淳犯業務侵占罪，處有期徒刑柒月。
    事  實
一、林品淳於民國101年起擔任李昀羲所經營之傳旳企業社（址
    設臺北市○○區○○○路00巷000號1樓）配送員，負責向客戶收
    受配送款，為從事業務之人。詎林品淳竟意圖為自己不法之
    所有，基於業務侵占之犯意，於101年某時起至103年間止，
    陸續向客戶收受配送款後，未將之繳回公司，反而挪為己用
    而侵占入己，總計侵占金額達新臺幣（下同）258,866元。
    嗣林品淳於108年8月突然辭職，經李昀羲多次聯繫催討款項
    未果，始報警究辦。
二、案經李昀羲訴由臺北市政府警察局中山分局報告臺灣臺北地
    方檢察署檢察官偵查起訴。
    理  由
一、本案被告林品淳所犯者為刑事訴訟法第273條之1第1項所定
    死刑、無期徒刑、最輕本刑為3年以上有期徒刑以外之罪，
    且非高等法院管轄之第一審案件，而被告就被訴事實為有罪
    之陳述，經告知簡式審判程序之旨，並聽取被告及檢察官之
    意見後，本院合議庭裁定由受命法官獨任改行簡式審判程序
    ，是本案之證據調查，依刑事訴訟法第273條之2規定，不受
    同法第159條第1項、第161條之2、第161條之3、第163條之1
    及第164條至第170條等規定之限制，合先敘明。
二、訊據被告就上開犯罪事實，於偵查及本院審理中均坦承不諱
    （見調偵卷第18頁、易字卷第36頁、第42頁）。告訴人李昀
    羲於警詢時除指訴上開犯罪情節外，復證稱：傳旳企業社發
    現配送款短少後即詢問被告，被告坦承其因個人經濟問題所
    以將配送款挪為己用，被告遂於103年9月19日配合簽下本票
    （票號：WG0000000，金額258,866元）以表彰此項債務存在
    等語（見偵卷第19頁至第23頁），並有上開本票、簽約日期
    為103年9月19日之金錢借貸契約書影本附卷可稽（見偵卷第
    29頁、第31頁），堪認被告之任意性自白與事實相符而可採
    信。綜上，本案事證已明，被告之犯行堪予認定，應依法論
    科。
三、論罪科刑：
　㈠刑法第336條雖於被告行為後之108年12月25日修正公布，於
    同年月27日施行。然修正後之規定僅係就修正前原以銀元為
    單位而應依刑法施行法第1條之1第2項前段規定，將其罰金
    數額提高為30倍之規定，逕於上開罪名本文規定，直接將罰
    金數額修正提高30倍，以增加法律明確性，此外別無其他修
    正。是上開規定於修正前、後之法定刑並無不同，不生新舊
    法比較適用之問題，本案應依一般法律適用原則，逕適用裁
    判時法即修正後之規定論處。
　㈡核被告所為，係犯刑法第336條第2項之業務侵占罪。被告自1
    01年某時起至103年間接續侵占業務上所持有配送款之行為
    ，係利用同一職務上機會，於密接延續之期間實施，犯罪手
    法相同，侵害同一法益，各行為之獨立性極為薄弱，依一般
    社會通念，難以強行分開，在刑法評價上，以視為數個舉動
    之接續施行，合為包括之一行為予以評價，較為合理，應屬
    接續犯之實質上一罪。　
　㈢爰審酌被告未謹守職務分際，為圖一己私利，將業務上持有
    之款項侵占入己，違背誠信及職業道德，侵害告訴人李昀羲
    財產權，實有不該。被告固於本案偵審中均坦認犯行，並與
    告訴人以附表所示條件達成調解，有臺北市○○區○○○○○000○○
    ○○○000號調解書1件存卷可憑（見易字卷第55頁至第56頁）
    ，犯後態度並非惡劣，然其迄111年11月24日實際賠償數額
    不滿106,000元，有本院公務電話紀錄2份可查（見易字卷第
    31頁、第53頁），尚不及本案侵占款項之半數，堪認其犯罪
    所生損害未獲完整填補。兼衡其自述：我於111年3月腳受傷
    ，所以賠不出錢等語（見易字卷第36頁、第46頁），暨其自
    陳高中畢業之智識程度，現在受僱從事文件收送之工作、月
    薪約2至3萬元、目前腳受傷無法上班太久、獨居不需照顧長
    輩或子女之家庭經濟狀況（見偵卷第13頁、易字卷第46頁）
    ，暨其犯罪動機、目的、素行等一切情狀，量處如主文所示
    之刑。
四、沒收：
　　按關於剝奪行為人不法利得之沒收新制，係為防止無端因犯
    罪保有利益而形成犯罪之誘因，且為附帶達成調整行為人與
    被害人間財產變動秩序效果，形成類似（準）不當得利之衡
    平措施。而刑法第38條之1第5項規定：犯罪所得已實際合法
    發還被害人者，不予宣告沒收或追徵，解釋上應包括被害人
    之損害已依原有財產秩序獲得填補或適度行使處分權之情形
    。換言之，如被害人已與被告達成民事和解，甚至取得執行
    力名義，已足阻斷犯罪誘因、填補被害人損害，為避免對被
    告失諸苛酷，尚無再沒收或追徵犯罪所得之必要。經查：被
    告侵占之犯罪所得即配送款258,866元，本應依刑法第38條
    之1第1項、第3項規定宣告沒收、追徵，惟考量被告已與告
    訴人以附表所示內容達成調解，該調解筆錄並經本院法官以
    109年度核字第2631號核定在案，有臺北市○○區○○○○○000○○○
    ○○000號調解書附卷可按（見易字卷第55頁至第56頁），並
    據本院調取上開核字案卷審閱無訛，依鄉鎮市調解條例第27
    條第2項規定，該調解筆錄與民事確定判決有同一之效力。
    基此，倘被告日後能確實履行調解筆錄所載賠償義務，即足
    以剝奪其因實行違法行為之不當利得，倘若被告日後未予履
    行，告訴人亦得持與確定判決有同一效力之調解筆錄作為執
    行名義，對被告之財產聲請強制執行，告訴人此部分求償權
    已具有民事執行力而而達沒收制度剝奪被告犯罪利得之立法
    目的，若再予宣告沒收，將有過苛之虞，爰依刑法第38條之
    2第2項之規定，不予宣告沒收或追徵。　
據上論斷，應依刑事訴訟法第273條之1第1項、第299條第1項前
段，刑法第336條第2項，刑法施行法第1條之1第1項，判決如主
文。
本案經檢察官牟芮君提起公訴，檢察官陳映蓁到庭執行職務。
中　　華　　民　　國　　111 　年　　11　　月　　30　　日
　　　　　　　　　刑事第一庭    法　官　林志洋
以上正本證明與原本無異。 
如不服本判決應於收受送達後20日內向本院提出上訴書狀，並應
敘述具體理由；其未敘述上訴理由者，應於上訴期間屆滿後20日
內向本院補提理由書（均須按他造當事人之人數附繕本）「切勿
逕送上級法院」。告訴人或被害人如對於本判決不服者，應具備
理由請求檢察官上訴，其上訴期間之計算係以檢察官收受判決正
本之日期為準。 因疫情而遲誤不變期間，得向法院聲請回復原
狀。
                                書記官  黃傳穎
中　　華　　民　　國　　111 　年　　11　　月　　30　　日
附錄法條：
中華民國刑法第336條
對於公務上或因公益所持有之物，犯前條第1項之罪者，處1年以
上7年以下有期徒刑，得併科15萬元以下罰金。
對於業務上所持有之物，犯前條第1項之罪者，處6月以上5年以
下有期徒刑，得併科9萬元以下罰金。
前二項之未遂犯罰之。
附表：
聲請人（按：即被告）願給付對造人（按：即告訴人）新臺幣（下同）69萬元，第一階段：自109年10月10日起至110年9月10日止分12期，於每月10日各給付1萬元；第二階段自109年11月10日起至114年11月10日止分38期，於每月10日各給付1萬5,000元並匯入對造人戶名：李昀羲北投奇岩郵局局號：0000000帳號：0000000，如有一期不給付，視為全部到期。